【裁判字號】    97,易,609
【裁判日期】    970421
【裁判案由】    違反毒品危害防制條例
【裁判全文】
臺灣彰化地方法院刑事判決               97年度易字第609號
公  訴  人  臺灣彰化地方法院檢察署檢察官
被      告  甲○○
上列被告因毒品危害防制條例案件，經檢察官提起公訴（97年度
毒偵字第1049號），本院判決如下：
    主  文
甲○○施用第二級毒品，累犯，處有期徒刑伍月，如易科罰金，
以新臺幣壹仟元折算壹日。扣案之玻璃球吸食器壹只沒收。
    事實及理由
一犯罪事實：
  (一)甲○○曾因施用毒品案件，經臺灣臺中地方法院以88年度毒
    聲字第3961號裁定令入戒治處所施以強制戒治，再由該院以
    89年度毒聲字第2401號裁定停止戒治，於民國89年5月6日釋
    放，所餘戒治期間付保護管束，至89年7月4日執行完畢。甲
    ○○於前開強制戒治執行完畢後5年內，再因施用毒品案件
    ，經臺灣臺中地方法院以93年度易字第579號判決處有期徒
    刑6月確定，及由臺灣高等法院臺中分院以94年度上更(一)字
    第54號判決處有期徒刑7月確定，又因贓物案件，經臺灣臺
    中地方法院以93年度中簡字第1203號判決處有期徒刑4月確
    定，並由臺灣高等法院臺中分院以94年度聲字第405號裁定
    定應執行刑有期徒刑1年2月確定，於94年9月30日縮短刑期
    執行完畢。詎甲○○猶不知悔改，復於97年2月29日晚上某
    時，在彰化縣花壇鄉○○村○○路15號1樓夏威夷汽車旅館
    內，施用第2級毒品甲基安非他命1次。嗣於97年3月1日凌晨
    1時55分許，為警在上址查獲，並扣得其所有供施用毒品之
    玻璃球吸食器1只。
  (二)案經行政院海岸巡防署巡防總局中部地區巡防局移送臺灣彰
    化地方法院檢察署檢察官偵查起訴。
二證據：
  (一)被告甲○○於本院坦承不諱之自白。
  (二)臺灣彰化地方法院檢察署97年度偵字第2120號毒品危害防制
    條例案件扣案之玻璃球吸食器1只。
  (三)卷附之扣押筆錄、照片、代號與真實姓名對照表、尿液檢驗
    報告。
三論罪科刑：
  (一)按92年7月9日修正之毒品危害防制條例刪除二犯及三犯之規
    定，一改修法前繁雜之處遇程序，僅將施用毒品者簡化區分
    為初犯、再犯，並認施用毒品者係屬病患性犯人，以觀察、
    勒戒戒除其身癮，並以強制戒治去除其心癮。經觀察、勒戒
    或強制戒治執行完畢釋放後，若係5年後再犯該條例第10條
    施用毒品罪者，與同條例第20條第1項、第2項關於「初犯」
    之處理方式相同，檢察官應先聲請法院裁定令被告入勒戒處
    所觀察、勒戒，並視有無繼續施用毒品傾向，決定應予釋放
    、為不起訴之處分，或應聲請法院裁定令入勒戒處所強制戒
    治；若係5年內「再犯」同條例第10條施用毒品罪者，依同
    條例第23條第2項規定，檢察官則應依法追訴。觀諸該條例
    第20條第3項之修正理由謂，「觀察、勒戒或強制戒治5年後
    再犯者，顯見前所實施之觀察、勒戒或強制戒治已足以遮斷
    其施用毒品之癮，為期自新及協助其戒除毒癮，對此5年後
    再犯者，爰明定仍適用初犯之規定，先經觀察、勒戒、強制
    戒治之程序」，及同條例第23條第2項之修正理由謂，「為
    配合簡化施用毒品犯之刑事處遇程序，並鑑於經觀察、勒戒
    或強制戒治執行完畢釋放後5年內再犯者，其再犯率甚高，
    原據以實施之觀察、勒戒及強制戒治既已無法收其實效，自
    應施以刑事處遇」，顯然如施用毒品者係前經觀察、勒戒或
    強制戒治等治療程序執行完畢5年後，始再施用毒品之「初
    犯」，因前所執行之觀察、勒戒或強制戒治已足收戒除毒癮
    之效，自應重新執行觀察、勒戒或強制戒治等治療程序，並
    於治療程序執行完畢後，由檢察官為不起訴處分，毋庸對之
    追訴處罰；反之，在「再犯」之情形，因其先前所為治療程
    序顯未能收戒斷毒癮之效，且考量施用毒品者之再犯率偏高
    ，乃簡化其刑事處遇程序，而逕予追訴處罰，不再施以治療
    程序。參酌上開立法理由，修正毒品危害防制條例就施用毒
    品者，祇於「初犯」及「5年後再犯」二種情形，有其追訴
    條件之限制，即須於初犯經觀察、勒戒或強制戒治釋放後，
    5年內均無施用毒品之行為，始能認其前所實施之觀察、勒
    戒或強制戒治已足遮斷毒癮，而得於5年後再犯時，再予適
    用初犯之規定，重行觀察、勒戒等程序。倘5年內已經再犯
    ，被依法追訴處罰，縱其第3次（或第3次以上）施用毒品之
    時間在初犯釋放5年以後，即與「5年後再犯」之情形有別，
    且因已於「5年內再犯」，顯見其再犯率甚高，原實施觀察
    、勒戒或強制戒治，已無法收其實效，而無5年戒斷期之存
    在，自無再經觀察、勒戒及強制戒治之必要，應由檢察官逕
    行起訴，始符新法修正之本旨。查被告曾因施用毒品案件，
    ，經臺灣臺中地方法院以88年度毒聲字第3961號裁定令入戒
    治處所施以強制戒治，再由該院以89年度毒聲字第2401號裁
    定停止戒治，於89年5月6日釋放，所餘戒治期間付保護管束
    ，至89年7月4日執行完畢；其於前開強制戒治執行完畢後5
    年內，再因施用毒品案件，經臺灣臺中地方法院以93年度易
    字第579號判決處有期徒刑6月確定，及由臺灣高等法院臺中
    分院以94年度上更(一)字第54號判決處有期徒刑7月確定，又
    因贓物案件，經臺灣臺中地方法院以93年度中簡字第1203號
    判決處有期徒刑4月確定，並由臺灣高等法院臺中分院以94
    年度聲字第405號裁定定應執行刑有期徒刑1年2月確定，於
    94年9月30日縮短刑期執行完畢，此有臺灣高等法院被告前
    案紀錄表在卷可按，依首開說明，被告雖於強制戒治執行完
    畢釋放後已逾5年，本案所犯施用毒品行為仍應依法論科。
  (二)按甲基安非他命屬毒品危害防制條例第2條第2項第2款經主
    管機關公告所定相類於安非他命之第2級毒品，被告施用第2
    級毒品甲基安非他命1次，核其所為，係犯該條例第10條第2
    項之罪。被告施用毒品前持有毒品之低度行為，應為施用毒
    品之高度行為所吸收，不另論罪。被告前科已如前述，其受
    有期徒刑之執行完畢，5年內故意再犯本案有期徒刑以上之
    罪，為累犯，應依刑法第47條第1項規定加重其刑。爰審酌
    被告素行欠佳，前曾施用毒品，未思悔改，缺乏禁絕毒害決
    心，惟所犯係戕害自身健康，尚未危害他人，於本院審理中
    坦承犯行，態度良好及其他一切情狀，量處如主文所示之刑
    ，並諭知易科罰金折算標準，以資懲儆。扣案之玻璃球吸食
    器1只為被告所有，且係供本案犯罪所用之物，業據其供承
    在卷，應依刑法第38條第1項第2款宣告沒收。
  (三)如不服本判決，得於判決送達後10日內向本院提出上訴狀，
    上訴於上級法院（應敘述具體理由，並附繕本，上訴狀勿逕
    送上級法院）。
  (四)依刑事訴訟法第299條第1項前段，毒品危害防制條例第10條
    第2項，刑法第11條前段、第47條第1項、第41條第1項前段
    、第38條第1項第2款，判決如主文。
本案經檢察官吳曉婷到庭執行職務。
中    華    民    國    97    年    4     月    21    日
                  刑事第四庭    法  官   廖政勝
以上正本證明與原本無異。
中    華    民    國    97    年    4     月    21    日
                                書記官   莊何江
附錄：
毒品危害防制條例第10條第2項
施用第二級毒品者，處3年以下有期徒刑。


司法院資訊處製作；財團法人民間司法改革基金會備份。
